【裁判字號】    95,訴,708
【裁判日期】    950327
【裁判案由】    清償債務
【裁判全文】
臺灣臺北地方法院民事判決               95年度訴字第708號
原      告  乙○○
訴訟代理人  賴芳玉律師
            謝幸伶律師
複代理人    劉晏齊律師
被      告  甲○○○
訴訟代理人  陳志雄律師
上列當事人間清償債務事件，本院於民國95年3月6日言詞辯論終
結，判決如下：
    主      文
原告之訴及假執行聲請均駁回。
訴訟費用由原告負擔。
    事實及理由
一、原告主張：兩造、宋世鎮、施邱錦為訴外人大榕股份有限公
    司（下稱大榕公司）向台灣中小企業銀行股份有限公司（下
    稱台灣中小企業銀行）借款之連帶保證人。詎因大榕公司積
    欠台灣中小企業銀行未依約按期清償，全部債務視為到期，
    經該銀行訴請法院判決兩造、宋世鎮、施邱錦應與大榕公司
    負連帶清償責任確定在案。故伊所有門牌台北市○○○路20
    號房屋因而遭聲請查封拍賣，致台灣中小企業銀行受償新台
    幣（下同）22,158,989元，則被告於伊清償範圍內，即可同
    免除清償責任。爰依民法第271條、第281條規定，提起本訴
    等情。並於本院聲明：(一)被告應給付原告5,539,747元，及
    如附表所示利息、違約金。(二)願供擔保請准宣告假執行。
二、被告則以：大榕公司積欠台灣中小企業銀行債權高達103,17
    1,531元，則系爭債務連帶保證人有兩造、宋世鎮、施邱錦
    等4人，每人應分擔債務約為25,792,883元（元以下4捨5入
    ），故原告償還並未逾其所應分擔部分，自不得向伊請求分
    擔等語，資為抗辯。並於本院聲明：(一)原告之訴及假執行聲
    請均駁回。(二)如受不利之判決，願供擔保請准宣告假執行。
三、查，兩造、宋世鎮、施邱錦為大榕公司向台灣中小企業銀行
    借款之連帶保證人。詎因大榕公司積欠台灣中小企業銀行未
    依約按期清償，全部債務視為到期，經該銀行訴請法院判決
    兩造、宋世鎮、施邱錦應與大榕公司負連帶清償責任確定在
    案；原告所有門牌台北市○○○路20號房屋遭聲請查封拍賣
    ，致台灣中小企業銀行因而受償22,158,989元等情，有卷附
    本院87年度重訴字第508號判決、台灣士林地方法院94年11
    月25日士院鎮92執智字第14006號民事執行處通知含強制執
    行金額計算書分配表可憑（見本院卷第6至22頁），並為兩
    造所不爭執（見本院卷第42頁反面），且經本院依職權調閱
    本院87年度重訴字第508號清償債務卷宗核閱屬實，堪信為
    真。
四、本件應審究者為原告對於被告是否有民法第281條第1項之求
    償權？
(一)、按連帶債務人中之一人，因清償、代物清償、提存、抵銷或
    混同，致他債務人同免責任者，得向他債務人請求償還各自
    分擔之部分，並自免責時起之利息，民法第281條第1項定有
    明文。又，該條項所指該清償之保證人得向他保證人求償之
    分擔部分，係指保證人間內部分擔之部分而言，保證人與主
    債務人間則無分擔部分可言（最高法院81年台上字第38號判
    決意旨參照）。且，連帶債務人中之一人為清償，無論為全
    部或一部之清償，對債權人而言，於清償範圍內，其他債務
    人固同免其責。惟同免責任之數額若未超過該債務人自己應
    分擔部分，則就連帶債務人內部關係而言，僅係履行其自己
    之債務，自不得對他債務行使求償權（最高法院77年台上字
    第403號、同院92年台上字第374號判決意旨參照）。
(二)、查，大榕公司積欠台灣中小企業銀行債務達103,171,531元
    ，則系爭債務連帶保證人有兩造、宋世鎮、施邱錦等4人，
    每人應分擔債務為25,792,883元（計算式：103,171,531÷
    4≒25,792,883），此有台灣士林地方法院94年11月25日士
    院鎮92執智字第14006號民事執行處通知含強制執行金額計
    算書分配表在卷可稽（見本院卷第19至21頁）。惟原告因其
    所有門牌台北市○○○路20號房屋遭聲請查封拍賣，致台灣
    中小企業銀行因而受償22,158,989元乙節，亦為兩造所不爭
    執（見同上頁之分配表所示），足見原告代大榕公司履行清
    償之債務尚未逾自己所應分擔之數額甚明。
(三)、依上說明，原告代大榕公司履行清償債務金額，既未逾其所
    應分擔債務之數額，則其對於被告或其他連帶保證人均無行
    使求償權之餘地。
五、從而，原告依民法第第271條、第281條規定，訴請被告應給
    付原告5,539,747元，及如附表所示利息、違約金，為無理
    由，應予駁回。又原告之訴既經駁回，則其假執行之聲請即
    失所附麗，應併予駁回。
六、本件事證已臻明確，兩造其餘攻擊或防禦方法，經本院審酌
    後，認均與本件之結論無涉，茲不再一一論述，併予敘明。
七、據上論結，本件原告之訴為無理由，依民事訴訟法第78條，
    判決如主文。
中    華    民    國    95    年    3     月    27    日
                  民事第一庭    法  官  楊絮雲
以上正本係照原本作成
如對本判決上訴，須於判決送達後20日內向本院提出上訴狀
中    華    民    國    95    年    3     月    27    日
                                書記官  高秋芬


司法院資訊處製作；財團法人民間司法改革基金會備份。
